臺灣臺中地方法院刑事判決
110年度訴字第2224號
公  訴  人  臺灣臺中地方檢察署檢察官
被      告  李永宗


上列被告因違反藥事法案件，經檢察官提起公訴（110年度偵字
第31608號），被告於本院行準備程序時，對於犯罪事實為有罪
之陳述，經本院合議庭裁定由受命法官獨任適用簡式審判程序，
本院判決如下：
    主  文
李永宗轉讓禁藥，累犯，處有期徒刑陸月。
    犯罪事實
一、李永宗明知甲基安非他命係毒品危害防制條例第2條第2項第
    2款所稱之第二級毒品，且經行政院衛生署(現改制為衛生福
    利部)明令公告列為管制藥品，屬藥事法管制之禁藥，非經
    許可，不得持有、轉讓，前於民國110年5月15日0時18分許
    後某時，委請友人張永麟代為購買禁藥甲基安非他命後，竟
    基於轉讓禁藥之犯意，於同日1時7分許後某時，在臺中市○○
    區○○街00號住所，無償轉讓數量不詳之禁藥甲基安非他命1
    小包予張永麟，供其以將禁藥甲基安非他命置入玻璃球燒烤
    後吸取其煙霧方式加以施用。嗣經警另案通知李永宗到案，
    始悉上情。
二、案經臺中市政府警察局東勢分局報告臺灣臺中地方檢察署檢
    察官偵查起訴。
    理    由
壹、程序部分：
    按本案被告李永宗所犯為死刑、無期徒刑、最輕本刑為3年
    以上有期徒刑之罪或高等法院管轄第一審案件以外之罪，其
    於準備程序就前揭被訴事實為有罪之陳述，經本院告知簡式
    審判程序之旨，並聽取被告與公訴人之意見後，認無不得或
    不宜改依簡式審判程序進行之情形，爰依刑事訴訟法第273
    條之1第1項規定，裁定本件進行簡式審判程序，且據同法第
    273條之2之規定，簡式審判之證據調查亦無同法第159條第1
    項規定之適用，是下列所採用之證據，均不受傳聞證據證據
    能力之限制，均有證據能力。
貳、實體部分：
一、認定犯罪事實根據之證據及理由：
    上揭犯罪事實，業據被告於警詢、本院準備程序及審理時均
    坦承不諱【見臺灣臺中地方檢察署110年度偵字第31608號偵
    查卷宗(下稱偵卷)第31-69頁、本院卷第47、52、54頁】，
    核與證人張永麟於警詢時證述相符(見偵卷第69-73頁)，且
    有臺中市政府警察局東勢分局偵查隊指認犯罪嫌疑人紀錄表
    暨真實姓名對照表、路口監視器設置分配圖各1紙、路口監
    視器錄影畫面截圖照片2張在卷可稽(見偵卷第75-76、77、7
    9頁)，足認被告之自白與事實相符。本案事證明確，被告前
    揭犯行洵堪認定，應予依法論科。
二、論罪科刑：
  ㈠按甲基安非他命係毒品危害防制條例第2條第2項第2款之第二
    級毒品，且經行政院衛生署(現改制為衛生福利部)75年7月1
    1日以衛署藥字第597627號公告，為有效管理安非他命類藥
    品與其衍生物之冊類及其製劑，重申公告禁止使用，而屬藥
    事法第22條第1項第1款所規定之「禁藥」（即藥事法第22條
    第1項第1款所稱之「經中央衛生主管機關明令公告禁止製造
    、調劑、輸入、輸出、販賣或陳列之毒害藥品」）。嗣雖又
    經行政院衛生署(現改制為衛生福利部)公告列為化學合成類
    麻醉藥品管理，仍不失其為禁藥之性質（最高法院82年度台
    上字第2259號判決意旨參照)。本案被告轉讓予張永麟之甲
    基安非他命係屬禁藥乙節，應堪認定。
  ㈡按行為人轉讓未達法定應加重其刑之一定數量甲基安非他命
    予成年男子，同時該當藥事法第83條第1項轉讓禁藥罪及毒
    品危害防制條例第8條第2項轉讓第二級毒品罪之構成要件，
    應依重法優於輕法之原則，擇較重之轉讓禁藥罪論處(最高
    法院109年度台上大字第1089號刑事裁定意旨參照)。查本案
    被告轉讓禁藥甲基安非他命予張永麟之禁藥數量僅供其施用
    1、2口等情，業據證人張永麟於警詢時證述明確(見偵卷第7
    1頁)，並無證據證明已達於行政院依毒品危害防制條例第8
    條第6項頒訂之「轉讓毒品加重其刑之數量標準」第2條第1
    項第2款、第3款關於第二級毒品在淨重10公克以上。是以，
    本案犯罪事實自無依毒品危害防制條例第8條第6項規定加重
    其刑至二分之一之情形，依前述「重法優於輕法」之法理，
    被告轉讓甲基安非他命犯行，自應優先適用藥事法第83條第
    1項規定處斷。是核被告李永宗所為，係犯藥事法第83條第1
    項之轉讓禁藥罪。
  ㈢刑之加重、減輕事由：
  ⒈被告曾於108年間，因施用毒品案件，經本院以108年度簡字
    第1617號判決判處有期徒刑3月(2次)，應執行有期徒刑5月
    確定，而於109年5月20日易科罰金執行完畢；又因施用毒品
    案件，經本院以108年度豐簡字第548號判決判處有期徒刑4
    月確定，而於109年1月15日易科罰金執行完畢之前科，有臺
    灣高等法院被告前案紀錄表1份在卷可稽(見本院卷第15-25
    頁)，其受有期徒刑之執行完畢後，5年以內故意再犯本件有
    期徒刑以上之罪，為累犯，審酌被告本案所涉犯罪類型同為
    毒品相關犯罪，並非一時失慮、偶然發生，而前罪之徒刑執
    行無成效，被告對於刑罰之反應力顯然薄弱，且被告並無司
    法院大法官釋字第775號解釋意旨所指個案應量處最低法定
    刑，又無法適用刑法第59條規定減輕其刑，而應依此解釋意
    旨裁量不予加重最低本刑之情形(最高法院108年度台上字第
    338號判決意旨參照)，爰依刑法第47條第1項規定加重其刑
    。
  ⒉按行為人轉讓同屬禁藥之第二級毒品甲基安非他命(未達法定
    應加重其刑之一定數量)予成年人(非孕婦)，依重法優於輕
    法之原則，擇較重之藥事法第83條第1項轉讓禁藥罪論處，
    如行為人於偵查及歷次審判中均自白，仍有毒品危害防制條
    例第17條第2項關於自白減輕其刑規定之適用。但就量刑而
    言，在重法之法定最輕本刑較輕法之法定最輕本刑為輕時，
    如仍得在重法之最輕本刑以上、輕法之最輕本刑之下，量定
    其宣告刑，即有重法輕罰之不合理現象。因此，在別無其他
    減輕其刑事由時，量刑不宜低於輕法即毒品條例第8條第2項
    所規定之最低法定刑，以免科刑偏失，始符衡平，最高法院
    109年度台上大字第4243號刑事大法庭裁定意旨參照。經查
    ，本案被告所犯轉讓禁藥犯行，業於警詢、本院準備程序及
    審理時均自白不諱，業如前述，揆諸上開規定，應認被告於
    偵查及審理中就本案所涉轉讓同屬禁藥之第二級毒品犯行已
    自白犯行，爰依毒品危害防制條例第17條第2項規定，減輕
    其刑，並依法先加後減之。
  ⒊又按毒品危害防制條例第17條第1項規定為：「犯第4條至第8
    條、第10條或第11條之罪，供出毒品來源，因而查獲其他正
    犯或共犯者，減輕或免除其刑。」其立法旨意在於鼓勵被告
    具體提供其毒品上游，擴大追查毒品來源，俾有效斷絕毒品
    之供給，以杜絕毒品泛濫，祇須被告願意供出毒品來源之上
    手，因而查獲其他正犯或共犯者，即可邀減輕或免除其刑之
    寬典。所謂「供出毒品來源，因而查獲」，係指被告翔實供
    出毒品來源之具體事證，因而使有偵查(或調查)犯罪職權之
    公務員知悉而對之發動偵查(或調查)，並因而查獲者而言(
    最高法院100年度台上字第4787號判決意旨參照)。經查，被
    告雖於警詢時供稱：甲基安非他命係向朱清華所購買等語(
    見偵卷第36-39頁)，惟本案被告於警詢過程中，即有經警提
    示被告與朱清華間進行毒品交易相關通訊監察譯文與監視器
    錄影截圖供其加以指認之情形，足認朱清華販賣毒品前，業
    經偵查犯罪機關加以掌握，被告始經警通知到案說明等情，
    業經被告於本院審理時陳述明確(見本院卷第55頁)，且有警
    詢筆錄1份、臺中市政府警察局東勢分局刑事案件報告書1份
    、職務報告2紙在卷可稽(見偵卷第31-49、27-29頁、本院卷
    第39-41頁)，顯見朱清華販賣毒品情事並非因被告上揭供述
    而來。從而，另案被告朱清華販賣毒品情事並非因被告上揭
    供述而得，自無依毒品危害防制條例第17第1項減輕或免除
    其刑之適用，附此敘明。
　㈣爰以行為人之責任為基礎，審酌被告明知甲基安非他命為法
    律嚴格禁止持有、轉讓、施用之毒品，同時亦屬藥事法所稱
    之「禁藥」，竟仍轉讓提供予他人施用，助長其濫用成癮之
    惡習，直接戕害國民身心健康，並間接危害社會治安，敗壞
    社會善良風氣，助長毒品流通，所為應予非難，考量被告犯
    後坦認犯行，已生悔意，犯後態度良好，且其轉讓對象僅為
    1人，次數亦僅1次，暨衡其犯罪動機、目的、手段、所生損
    害之程度與品行，兼衡其高職畢業之智識程度，目前從事社
    區工作，積極參與公共事務及家境小康之生活狀況，業據被
    告陳明在卷【詳警詢筆錄內受詢問人基本資料欄內職業欄、
    家庭經濟狀況欄等之記載，及被告個人戶籍資料(完整姓名)
    查詢結果內教育程度註記欄之記載，見偵卷第31頁、本院卷
    第13、55頁】等一切情狀，量處如主文所示之刑，以資懲儆
    。
據上論斷，應依刑事訴訟法第273條之1第1項、第299條第1項前
段，藥事法第83條第1項、毒品危害防制條例第17條第2項，刑法
第11條、第47條第1項，判決如主文。
本案經檢察官張國強提起公訴，檢察官朱介斌到庭執行職務。
中　　華　　民　　國　 111　　年　　1 　　月　　26　　日
　　　　　　　　　刑事第十五庭  法　官　湯有朋
以上正本證明與原本無異。
如不服本判決應於收受送達後20日內向本院提出上訴書狀，並應
敘述具體理由；其未敘述上訴理由者，應於上訴期間屆滿後20日
內向本院補提理由書（均須按他造當事人之人數附繕本）「切勿
逕送上級法院」。
　　　　                         書記官 黃美雲
中　　華　　民　　國　　111 　年　　1 　　月　　26　　日
附錄本案論罪科刑法條：
藥事法第83條第1項
明知為偽藥或禁藥，而販賣、供應、調劑、運送、寄藏、牙保、
轉讓或意圖販賣而陳列者，處7年以下有期徒刑，得併科新臺幣5
千萬元以下罰金。